【裁判字號】    98,家聲,20
【裁判日期】    980203
【裁判案由】    核定遺產管理人報酬
【裁判全文】
臺灣高雄地方法院民事裁定              98年度家聲字第20號
聲  請  人  財政部國有財產局台灣南區辦事處
法定代理人  林政宗
                      送達代.
上聲請人聲請核定遺產管理人報酬事件，本院裁定如下：
    主  文
聲請人任被繼承人乙○○（男，民國○○○年○月○○○日生，
身分證統一編號：Ｚ000000000號）遺產管理人之報酬
核定為新臺幣壹萬陸仟元。
程序費用新臺幣壹仟元由被繼承人乙○○之遺產負擔。
    理  由
一、按「遺產管理人，得請求報酬，其數額由親屬會議按其勞力
    及其與被繼承人之關係酌定之。」、「依本法之規定應開親
    屬會議時，由當事人、法定代理人或其他利害關係人召集之
    。」、「親屬會議不能召開或召開有困難時，依法應經親屬
    會議處理之事項，由有召集權人聲請法院處理之。」，民法
    第1183條、第1129條、第1132條第2 項前段分別定有明文。
二、聲請意旨略以：聲請人前經本院97年度財管字第140 號民事
    裁定，受選任為被繼承人乙○○之遺產管理人，並於民國98
    年1 月13日刊登於台灣新生報第14版1 天，對其繼承人、債
    權人及受遺贈人為公示催告，因被繼承人乙○○尚遺有土地
    3 筆及房屋2 筆，總值為新臺幣（下同）1,578,700 元。因
    被繼承人乙○○並無親屬會議可資酌定遺產管理人報酬數額
    ，又上開不動產業經債權人新興資產管理股份有限公司以本
    院執行處96年度執莊字第110952號進行強制執行中，爰依上
    述規定及財政部訂頒「代管無人承認繼承遺產作業要點」第
    14點第3 項之規定，聲請裁定以被繼承人乙○○遺產現值之
    百分之一即15,787元為管理報酬，以便聲請參與分配等語。
三、經查：
  (一)本件被繼承人乙○○死後，其繼承人均已聲明拋棄繼承，且
    亦無親屬會議選定遺產管理人，經本院選任聲請人為被繼承
    人之遺產管理人乙節，業據聲請人提出本院97年度財管字第
    140 號民事裁定暨確定證明書為證，堪信為真實。準此，聲
    請人顯難召開親屬會議酌定其管理遺產之報酬，是其本於利
    害關係人之地位，聲請本院酌定，洵屬有據。
  (二)聲請人主張之前揭事實，據其提出台灣新生報刊登廣告證明
    單及其新聞紙、遺產總值表、調件明細表、土地建物查詢資
    料、財政部高雄市國稅局財產歸屬資料清單、土地及建物登
    記謄本、本院民事執行處98年1 月8 日雄院高96執莊字第11
    0952號函、代管無人承認繼承遺產作業要點等影本各1 份為
    證，堪信為真實。被繼承人之遺產有上開土地及建物共5 筆
    ，現值為1,578,700 元，有上開遺產總值表附卷可參，其債
    權人新興資產管理銀行股份有限公司業已聲請本院強制執行
    ，有本院民事執行處98年1 月8 日雄院高96執莊字第110952
    號函附卷可稽，此外無其他人陳報債權、債務或遺贈，足見
    其遺產法律關係尚屬單純，無其他繁瑣事務代處理，故聲請
    人所需支出之相關勞力、時間、心力尚屬非鉅；又聲請人業
    已聲請公示催告、登報等管理遺產行為，後續尚有查詢被繼
    承人財產、通知債權人陳報債權、申報遺產稅、強制執行程
    序等其他事項須處理，聲請人處理上開事務及後續處理所需
    時間之久暫、耗費人力之程度及各債權人受償權利之保障等
    一切情狀，認本件遺產管理人之報酬以16,000元為適當，爰
    裁定如主文第1 項所示。
四、末按依法應由關係人（包括聲請人、相對人及其他利害關係
    人）負擔費用者，法院裁定命關係人負擔時，應一併確定其
    數額，非訟事件法第24條第1 項所明定。經核本件聲請事件
    ，應徵之程序費用為1,000 元，依非訟事件法第157 條規定
    ，應由遺產負擔，爰併予確定如主文第2 項所示，附此敘明
    。
五、依非訟事件法第157 條、第24條第1 項，裁定如主文。
中    華    民    國    98    年     2    月     3    日
                  家事法庭  司法事務官  任士慧
上為正本係照原本作成。
如對本裁定抗告，須於裁定送達後10日之不變期間內，向本院提
出抗告狀，並繳納抗告費新臺幣1,000 元。
中    華    民    國    98    年     2    月     3    日
                            書記官  蔡金臻


司法院資訊處製作；財團法人民間司法改革基金會備份。
